臺灣基隆地方法院基隆簡易庭小額民事判決
原　　　告　楊思勤
被　　　告　黃皇基
訴訟代理人　張醒亞
上列當事人間請求損害賠償事件，本院於民國100年10月11日言
詞辯論終結，判決如下：
    主  文
被告應給付原告新台幣捌仟肆佰貳拾陸元，及自民國一百年四月
三十日起至清償日止，按週年百分之五計算之利息。
原告其餘之訴駁回。
訴訟費用新台幣陸仟元，由被告負擔新台幣柒佰壹拾捌元，餘由
原告負擔。
本判決第一項得假執行。
    事實及理由
一、原告起訴主張：
(一)原告於民國100年1月12日上午8時50分許，駕駛原告所有車
    牌號碼5161-JT號自用小客車(下稱原告小客車)，沿基隆市
    ○○路欲右轉麥金路往八堵方向行駛，行經八德路與麥金路
    交岔路口，適被告駕駛之車牌號碼007-KN號營業半聯結車(
    下稱被告聯結車)沿麥金路欲直行往八堵方向行駛。原告因
    見被告聯結車尚未越過交通號誌路口，且距原告小客車仍有
    約20餘公尺，原告乃駕駛原告小客車右轉麥金路，並已轉正
    沿麥金路往八堵方向直行，詎被告企圖超越原告小客車，駕
    駛被告聯結車跨越黃色槽化線超車，致其右後側板架及右後
    輪擦撞原告小客車左前側，致原告小客車嚴重毀損。又車輛
    行經麥金路往八堵方向，在尚未越過八德路口時，係屬雙線
    道，而於越過八德路口後，則改為單線道。當時原告小客車
    自八德路右轉麥金路，已轉正沿麥金路往八堵方向直行，再
    參以原告小客車左側後照鏡被擦撞後，係掉落在原告小客車
    之正前方，與麥金路平行，原告小客車既已轉正，自無右轉
    車應讓直行車先行之問題；而被告在越過八德路口進入麥金
    路之單線道時，因超車不當致碰撞原告小客車，自應負全部
    之過失責任，爰本於侵權行為法律關係提起本訴，請求被告
    賠償原告所受損害。
(二)請求賠償之項目及金額：
  1.車損部分：原告小客車因被告聯結車之撞擊而受損，經送金
    元三汽車股份有限公司修理，其估價為新台幣(下同)55,942
    元，實際修復後折價為5萬元，被告自應照價賠償。
  2.增加生活上支出部分：原告小客車因被撞受損，受損期間即
    100年1月12日起至同年2月10日止，共28日，原告需改搭計
    程車通勤，平均每日以800元計算，共支出20,400元（計算
    式：800元×28日），此項增加生活上之支出，亦應由被告
    負責賠償。
  3.綜上，原告得請求之金額總計：70,400元。(計算式：50,00
    0元＋20,400元)
(三)併為聲明：被告應給付原告70,400元，及自起訴狀繕本送達
    之翌日起至清償日止，按週年百分之5計算之利息。
二、被告求為判決：原告之訴駁回。其答辯意旨略以：依照台灣
    省基宜區車輛行車事故鑑定委員會鑑定意見書及台灣省車輛
    行車事故覆議鑑定委員會所出具之鑑定意見（下稱系爭鑑定
    意見），原告駕駛原告小客車，行經行車管制號誌正常運作
    之交岔路口，紅燈可以右轉未讓綠燈路線車輛先行，為肇事
    原因，而被告駕駛被告聯結車行經行車管制號誌正常運作之
    交岔路口，依號誌指示直行，無肇事因素，可見被告並無過
    失；又原告雖主張被告係為超車，方擦撞原告小客車，但原
    告並未提出證明；且原告小客車被擦撞的位置在左前側，明
    顯可以看出遭撞擊時原告小客車並未完成右轉等語。
三、得心證之理由：
(一)被告應負侵權行為損害賠償責任─
  1.原告主張其於上開時、地駕駛原告小客車與被告駕駛之被告
    聯結車右後側板架及右後輪擦擊，致原告小客車左前側車身
    受損之事實，為兩造所不爭執，且有基隆市警察局100年4月
    19 日基警交字第1000010199號函附之道路交通事故現場圖
    、道路交通事故調查報告表、道路交通事故現場談話紀錄表
    、現場照片等件附卷可稽，原告此部分之主張堪信為真實。
  2.被告雖辯稱其對於本件車禍發生並無過失，本件車禍係因原
    告駕駛原告小客車，行經行車管制號誌正常運作之交岔路口
    ，紅燈可以右轉未讓綠燈路線車輛先行，方與被告聯結車擦
    撞，被告並無任何肇事因素等語。惟按汽車行駛時，駕駛人
    應注意車前狀況及兩車併行之間隔，並隨時採取必要之安全
    措施。次按汽車駕駛人有跨越禁止變換車道線或槽化線之行
    為時，經以科學儀器取得證據資料證明其行為違規者，得逕
    行舉發，道路交通安全規則第94條第3項、道路交通管理處
    罰條例第7之2條第2項第8款分別定有明文。查：被告聯結
    車於事故發生時雖係直行車而具路權之歸屬，惟路權之歸屬
    並不等於毋庸負駕駛之注意義務，可以無視車前狀況，任意
    直行，而置遵守交通法規或違規之一方之生命、身體、財產
    於不顧；觀諸道路交通事故現場圖、道路交通事故調查報
    告表及現場照片所示，本件事發當時天候雨、有日間自然光
    線，柏油路面濕潤、無缺陷、無障礙物，視距良好、行車管
    制號誌正常，被告駕駛被告聯結車，於行經麥金路、八德路
    交岔路口前，其視野開闊，且沿麥金路越過八德路口時，車
    道已由雙線道改為單線道。被告本應注意確實遵守前揭規
    定，注意車前狀況，隨時採取必要之安全措施，及不得跨越
    槽化線，且在無不能注意之情事下，竟疏未注意，於發現原
    告小客車違規未暫停讓直行之被告聯結車先行而逕自由八德
    路右轉進入麥金路時(原告與有過失部分，詳後述)，且前方
    車道已減縮，仍未採取必要之迴避措施，執意不讓違規之原
    告小客車前行，並跨越槽化線自後超越原告小客車，因未保
    持適當車距，致與原告小客車左前側發生擦撞，是原告主張
    被告就本件車禍之發生具有駕駛過失之情，自堪實信。被告
    所辯本件車禍發生全屬原告駕駛過失所致，其並無過失云云
    ，難以採信。
  3.又按鑑定本為證據方法之一種，鑑定人依民事訴訟法所提出
    之鑑定報告，經法院依法定程序調查後，固得作為裁判上之
    依據，惟法院本得依職權斟酌全辯論意旨及調查證據之結果
    ，而為事實上之認定，自非不得作成與系爭鑑定意見不同，
    甚至相反之判斷。系爭鑑定意見固記載「黃皇基(即被告)駕
    駛營業半聯結車……無肇事因素。」等語，惟本院基於全辯
    論意旨既已得出被告為有過失之結論，則系爭鑑定意見所指
    被告無肇事因素部分，即非可取，附此敘明。
(二)原告就本件車禍亦與有過失─
    被告抗辯本件車禍之發生全屬原告之過失，被告並無肇事因
    素等語，然此為原告所否認，且陳稱本件車禍發生時原告小
    客車已完成右轉動作，車身與麥金路平行，並無右轉車應讓
    直行車先行之問題、本件車禍純係原告跨越槽化線超車不當
    所致等語。然本件車禍經送臺灣省基宜區車輛行車事故鑑定
    委員會鑑定，認「楊思勤(即原告)駕駛自小客車，行經行車
    管制號誌正常運作之交岔路口，紅燈可以右轉未讓綠燈路線
    車輛先行，為肇事原因。」再送臺灣省車輛行車事故覆議鑑
    定委員會覆議結果「經本會第100-35 次(即100年9月2日)會
    議依卷附調查跡證資料研議結論，照基宜區車鑑會之鑑定意
    見。」此分別有臺灣省基宜區車輛行車事故鑑定委員會100
    年7月21日基宜鑑字第1005001620號函附鑑定意見書、臺灣
    省車輛行車事故覆議鑑定委員會100年9月6日覆議字第10062
    03577號函各1件附卷可參。且按轉讓車應讓直行車先行，道
    路交通安全規則第102條第7款定有明文，本院參諸上開交通
    事故現場圖、道路交通事故調查報告表、現場照片等資料，
    本件車禍之肇事路段係行車管制號誌正常運作之交岔路口，
    原告為右轉車，被告為直車行，本件車禍後原告小客車之停
    置地點距交岔路口不遠，而原告小客車之受損部位在左前側
    車頭至左側前車門(車損範圍即係撞擊點所在)，以原告小客
    車停置地點及受損部位研判，原告小客車顯係在交岔路口甫
    右轉尚未轉正，車輛斜向之時，即遭被告聯結車由左側擦擊
    。原告小客車為右轉車輛，行經行車管制號誌正常運作之交
    岔路口，於紅燈可以右轉時，本應暫停讓綠燈直行車輛先行
    後再為右轉，尤應保持較大的視覺空間並注意車前狀況(倘
    遇有視覺死角，亦應待完全清除後再為右轉)，本件原告倘
    在右轉彎前，確有注意車前狀況，確認綠燈直行車道已無直
    行來車再行右轉，縱遭被告聯結車撞擊，衡情撞擊點尚不致
    在甫右轉彎時之交岔路口(本件原告既係甫右轉瞬間遭被告
    聯結車撞擊，被告聯結車在碰撞前之位置應已相當接近交岔
    路口，而被告聯結車非可突然憑空而至，倘原告真有注意車
    前狀況並暫時讓直行車先行，豈有未能發現被告聯結車之理
    ？)，因此，原告所稱其係完成右轉後始遭被告聯結車擦撞
    ，並無右轉車未讓直行車先行之問題、其右轉彎前有看見被
    告聯結車距離原告小客車約有20餘公尺，已確實注意車前狀
    況，本件車禍純係被告超車不當所致等語，即無可採，是本
    院亦採取與系爭鑑定意見相同之見解。是被告抗辯原告就本
    件車禍之發生，亦有過失，堪予採信。原告雖具狀聲請傳訊
    鑑定人到場說明，惟本院斟酌系爭鑑定意見之作成機關即臺
    灣省基宜區車輛行車事故鑑定委員會、臺灣省車輛行車事故
    覆議委員會均採合議制，且本件待證事實已臻明確，核已無
    通知鑑定人到庭說明鑑定意見之必要，附此敘明。
(三)原告因本件車禍所受之損害額─
    按「因故意或過失，不法侵害他人之權利者，負損害賠償責
    任。」「汽車、機車或其他非依軌道行駛之動力車輛，在使
    用中加損害於他人者，駕駛人應賠償因此所生之損害」「不
    法毀損他人之物者，被害人得請求賠償其物因毀損所減少之
    價額」民法第184條第1項前段、第191條之2前段、第196條
    分別定有明文。本件被告駕駛被告聯結車因駕駛過失致原告
    小客車受有損害之事實，已如前述，被告之駕駛過失行為與
    原告小客車損害之間，自有相當因果關係，被告自應負侵權
    行為損害賠償之責，從而原告依前揭法條之規定，訴請被告
    賠償其損害，即屬於法有據。茲於原告聲明範圍內，審酌其
    請求損害賠償範圍應否准許，茲分述如下：
  1.原告小客車車損部分：
    原告主張原告小客車因本件車禍受損，經送金元三汽車股份
    有限公司修理，其修復費用估價為55,942元，修復後經折價
    為50,000元，業據提出金元三汽車股份有限公司修護估價單
    、統一發票等件在卷可佐，並為被告所不爭執，惟依民法第
    196條請求賠償物被毀損所減少之價額，得以修復費用為估
    定之標準，但以必要者為限（例如︰修理材料以新品換舊品
    ，應予折舊），此有最高法院77年度第9次民事庭會議決議
    可資參照。觀諸原告所提出之原告小客車行車執照及金元三
    汽車股份有限公司出具之修護估價單，原告小客車於93年7
    月出廠並於同年月8日領牌使用，原估價以55,942元修復(其
    中工資合計28,700元、零件合計27,242元)，嗣實際以折價5
    萬元修復，依比例計算，其中工資為25,652元、零件為24,3
    48元。又原告小客車自領照使用之時起，至100年1月12日本
    件車禍發生之時止，其使用時間已有6年餘，依行政院制頒
    之固定資產耐用年數表之規定，原告小客車之零件，顯然已
    經超過其耐用年數（自用小客車之耐用年數為5年），而查
    無市場價值之可言，惟依行政院制頒之固定資產折舊率之相
    關規定，「採用定率遞減法者，其最後一年之折舊額，加歷
    年折舊累計額，其總和不得超過該資產成本原額之9/10」，
    是原告小客車之使用年限雖已超過其耐用年數，然本院仍應
    按其成本原額之1/10核算其零件之殘餘價額，依據上開修護
    估價單，原告小客車之修復費用中，零件部分費用為24,348
    元，因修理零件係以新品換舊品，被告僅需就上揭折舊1/10
    之價額賠償之，是以零件部分折舊後費用為2,435元（計算
    式：24,348元×1/10＝2,435元，以下元以下均4捨5入），
    而其餘工資費用25,652元，則無折舊問題，據此原告得請求
    之修復費用為28,087元（計算式：2,435元＋25,652元＝28,
    087元）。
  2.原告自小客車修復期間，因工作需要改搭計程車代步之損害
    20,400元部分：
    原告主張原告小客車因被告駕駛過失而受有損害，修復期間
    因工作需要租車代步28日，以1日800元計算，共計支出交通
    費用20,400元。原告因本件車禍，原告自小客車自100年1月
    12日起進廠修復，而於100年2月10日修復完工，前後共計28
    日，固有金元三汽車股份有限公司統一發票可稽，然原告始
    終未能提出修復期間搭乘計程車代步之相關單據，以證明其
    於原告自小客車修復期間確有搭乘計程車代步之必要性及其
    費用，尚難認原告確有此部分交通費之支出，原告此部分之
    請求，即無理由。
  3.從而，原告因本件事故所受之損失共28,087元。
(四)被告扣除原告與有過失比例後實際應賠償之金額─
    按損害之發生或擴大，被害人與有過失者，法院得減輕賠償
    金額，或免除之；且前開規定，於被害人之代理人或使用人
    與有過失者，準用之，民法第217條第1項、第3項分別規定
    甚明。而上開規定之目的，在謀求加害人與被害人間之公平
    ，故在裁判上法院得以職權減輕或免除之（最高法院85年台
    上字第1756號判例參照）。原告就本件車禍之發生與有過失
    ，已如前述，本院自得依前揭規定，適用過失相抵之法則，
    減輕被告之賠償金額。本院審酌如上所述之原告與被告就本
    件車禍發生之原因力強弱與過程之輕重程度，及兩造應負之
    注意義務情節等一切情狀，認為原告與被告於本件車禍事故
    之發生各應負擔百分之70及百分之30之過失責任為適當。故
    本件原告得請求賠償之金額為8,426元（計算式：28,087元
    ×0．3＝8,426）。
四、綜上，原告本於侵權行為之法律關係，請求被告給付8,426
    元，及自起訴狀繕本送達之翌日即100年4月30日起至清償日
    止，按週年百分之5計算之利息，為有理由，應予准許。至
    原告逾此所為請求，為無理由，應予駁回。
五、本件命被告給付部分，係適用小額訴訟程序所為被告敗訴之
    判決，依民事訴訟法第436條之20規定，應依職權宣告假執
    行，爰依職權宣告之。
六、訴訟費用依民事訴訟法第79條、第436條之19第1項規定，確
    定為6,000元(含裁判費1,000元、事故鑑定費3,000元、覆議
    鑑定費2,000元)，並依兩造勝、敗比例，各自分擔如主文第
    3項所示。
中    華    民    國    100   年    10    月    25    日
                  基隆簡易庭法  官  徐世禎
以上正本係照原本作成。
對於本件判決如有不服，應於收受送達後20日內向本院提出上訴
書狀，上訴於本院合議庭，並按他造當事人之人數附具繕本。
當事人之上訴，非以判決違背法令為理由不得為之，上訴狀應記
載上訴理由，表明下列各款事項：
(一)原判決所違背之法令及其具體內容。
(二)依訴訟資料可認為原判決有違背法令之具體事實。
中    華    民    國    100   年    10    月    25    日
                            書記官  陸清敏